【裁判字號】    97,訴,335
【裁判日期】    971015
【裁判案由】    妨害自由等
【裁判全文】
臺灣雲林地方法院刑事判決               97年度訴字第335號
公  訴  人  臺灣雲林地方法院檢察署檢察官
被      告  丑○○
選任辯護人  林金陽律師
上列被告因妨害自由等案件，經檢察官提起公訴（97年度偵字第
1044號），被告於準備程序進行中，就被訴事實為有罪之陳述，
經本院合議庭裁定由受命法官獨任進行簡式審判程序，判決如下
：
    主  文
丑○○意圖營利而違反任何人不得媒介外國人非法為他人工作之
規定，累犯，處有期徒刑陸月，如易科罰金以新臺幣壹仟元折算
壹日。又私行拘禁，剝奪人之行動自由，累犯，處拘役伍拾玖日
，如易科罰金以新臺幣壹仟元折算壹日；扣案之鎖頭貳個、鑰匙
壹支，均沒收之。
    事實及理由
壹、程序事項：
    本件經被告於準備程序期日為有罪之陳述，經受命法官告知
    簡式審判程序之旨，並聽取當事人之意見後，本院認無不得
    或不宜改依簡式審判程序進行之處，爰依刑事訴訟法第273
    條之1 第1 項，裁定由受命法官獨任進行簡式審判程序，則
    依據刑事訴訟法第273 條之2 、同法第159 條第2 項之規定
    ，不適用傳聞法則有關限制證據能力之相關規定；並得依同
    法第310 條之2 之準用同法第454 條之規定製作略式判決書
    ，依法僅需記載犯罪事實、證據名稱及應適用之法條，並得
    以簡略方式為之，合先敘明。
貳、實體事項：
一、構成犯罪事實：
    丑○○前因違反就業服務法案件，先經臺灣嘉義地方法院於
    民國91年9 月16日以91年度易字第65號判決判處拘役30日，
    如易科罰金以銀元300 元折算1 日確定，於91年10月21日易
    科罰金執行完畢；復因違反就業服務法案件，經本院於96年
    8 月16日以96年度港簡字第242 號分別判處有期徒刑6 月、
    6 月，減為有期徒刑3 月、3 月，並定應執行有期徒刑5 月
    確定，96年11月8 日易科罰金甫執行完畢。詎其竟不知警惕
    ，明知不得媒介外國人非法為他人工作，且知悉如附表所示
    之印尼籍及越南籍之人士，係屬逃逸之外籍勞工，或非法居
    留之外國人，竟基於妨害自由及意圖營利而媒介外國人非法
    為他人工作之犯意，自96年11月17日起（起訴日誤載為96年
    9 月25日起）至97年2 月27日止，接續將辛○○○○○即阿吉（印
    尼籍）、庚○○○○○ ○○○○○○ 即阿彬（印尼籍）、STEVEN XAVE-
    RIUS即阿吉（印尼籍）、丙○○○○ ○○○○ ○○○○ 即梁停俊（越南
    籍）、己○○○ ○○○○○ ○○○○ 即范清論（越南籍）、LE SI PHO-
    NG即黎世豐（越南籍）、甲○○ ○○○○ ○○○○ 即裴玉東（越南籍
    ）、戊○○○○○ ○○○ ○○○○○即阮氏成（越南籍）、VU KHAC THA-
    NH即武克青（越南籍）等9 人，在如附表所載之起始日各別
    載往位於雲林縣四湖鄉○○村○○路71之8 號租屋處，以扣
    案之鎖頭2 個及鑰匙1 支將大門及落地窗上鎖之方式，將上
    開外籍人士拘禁在該租屋處，限制渠等行動自由後，即於每
    日早上開啟上開門鎖，駕駛車號1413-UL 號自小貨車，搭載
    上開外籍人士（不含丙○○○○ ○○○○ ○○○○ 即梁停俊）至雲林縣
    境內各鄉鎮，從事農田工作，並以每人日薪新臺幣（下同）
    1,000 元，丑○○抽取每人每日400 元，如附表所示之外籍
    人士則可取得600 元之方式，媒介至雲林縣境內各鄉鎮，從
    事農田工作。嗣於97年2 月27日上午6 時20分許，經警持搜
    索票前往丑○○上開租屋處執行搜索，查獲上開外籍人士後
    ，始發現上情。
    附表：【外籍人士逃逸日期並非一定為被告媒介或拘禁日期
          ，起訴書誤引以逃逸日期為準，其正確日期詳見外籍
          人士警詢筆錄而整理如附表內容所示】
  ┌──┬────────┬────┬──────┬──────┬────┐
  │編號│姓名、國籍      │來臺原因│原僱主工作地│拘禁及媒介工│工作內容│
  │    │                │        │點          │作日數      │        │
  ├──┼────────┼────┼──────┼──────┼────┤
  │ 1. │辛○○○○○即阿吉    │監護工  │張擇樓宅--臺│自96.11.17至│農田工作│
  │    │（印尼籍）      │        │中縣和平鄉梨│97.02.27止  │        │
  │    │                │        │山村和平路2 │            │        │
  │    │                │        │段12號之6   │            │        │
  ├──┼────────┼────┼──────┼──────┼────┤
  │ 2. │庚○○○○○ ○○○○○○即 │工人    │龍慶鋼鐵企業│自97.01.07（│農田工作│
  │    │阿彬（印尼籍）  │        │股份有限公司│起訴書誤載為│        │
  │    │                │        │--高雄市小港│96.12.07）至│        │
  │    │                │        │區○○街4 號│97.02.27止  │        │
  ├──┼────────┼────┼──────┼──────┼────┤
  │ 3. │壬○○○○○ ○○○○○○○○ │觀光    │新竹市圓山飯│自96.12.11（│農田工作│
  │    │即阿吉（印尼籍）│        │店          │起訴書誤載為│        │
  │    │                │        │            │96.10.31）至│        │
  │    │                │        │            │97.02.27止  │        │
  ├──┼────────┼────┼──────┼──────┼────┤
  │ 4. │丙○○○○ ○○○○ ○○○○ │技工    │臺灣維順工業│自97.02.25（│尚未外出│
  │    │即梁停俊（越南籍│        │股份有限公司│起訴書誤載為│工作    │
  │    │）              │        │--臺中市南屯│97.02.22）至│        │
  │    │                │        │區○○區○○路│97.02.27止  │        │
  │    │                │        │6 號        │            │        │
  ├──┼────────┼────┼──────┼──────┼────┤
  │ 5. │己○○○ ○○○○○ ○○○○ │技工    │金享車業股份│自97.02.17（│農田工作│
  │    │即范清論（越南籍│        │有限公司--臺│起訴書誤載為│        │
  │    │）              │        │中縣神岡鄉大│96.04.26）至│        │
  │    │                │        │洲路186 號  │97.02.27止  │        │
  ├──┼────────┼────┼──────┼──────┼────┤
  │ 6. │乙○ ○○ ○○○○○即黎 │技工    │韋合工廠股份│自97.02.25（│農田工作│
  │    │世豐（越南籍）  │        │有限公司--高│起訴書誤載為│        │
  │    │                │        │雄縣岡山鎮嘉│94.05.09）至│        │
  │    │                │        │峰路23 之2號│97.02.27止  │        │
  ├──┼────────┼────┼──────┼──────┼────┤
  │ 7. │甲○○ ○○○○ ○○○○即 │技工    │榮照工業股份│自97.02.24（│農田工作│
  │    │裴玉東（越南籍）│        │有限公司--臺│起訴書誤載為│        │
  │    │                │        │中市南屯區大│96.03.25）至│        │
  │    │                │        │墩四街425 號│97.02.27止  │        │
  ├──┼────────┼────┼──────┼──────┼────┤
  │ 8. │戊○○○○○ ○○○ ○○○○○│看護工  │陳進墩宅--臺│自97.02.18（│農田工作│
  │    │即阮氏成（越南籍│        │中縣豐原市三│起訴書誤載為│        │
  │    │）              │        │豐路195 巷25│94.03.22）至│        │
  │    │                │        │號          │97.02.27止  │        │
  ├──┼────────┼────┼──────┼──────┼────┤
  │ 9. │癸○ ○○○○ ○○○○○即 │技工    │鴻元金屬科技│自97.02.02至│農田工作│
  │    │武克青（越南籍）│        │股份有限公司│自97.02.27止│        │
  │    │                │        │--彰化縣伸港│            │        │
  │    │                │        │鄉溪底村工西│            │        │
  │    │                │        │一路1 號    │            │        │
  └──┴────────┴────┴──────┴──────┴────┘
二、認定犯罪事實所憑之證據名稱：
  (一)被害人辛○○○○○即阿吉、庚○○○○○ ○○○○○○ 即阿彬、STEVEN XA-
    VERIUS即阿吉、丙○○○○ ○○○○ ○○○○ 即梁停俊、己○○○ ○○○○○○○○○即范清論、乙○ ○○ ○○○○○ 即黎世豐、甲○○ ○○○○ ○○○○ 即
    裴玉東、戊○○○○○ ○○○ ○○○○○即阮氏成、癸○ ○○○○ ○○○○○ 即武
    克青等9 人於警詢之指述。
  (二)證人丁○○○○○ ○○○ ○○○○即阮氏幸之證述。
  (三)僱主聘僱外籍勞工申請書、搜索票、搜索扣押筆錄、扣押物
    品目錄表、現場照片。
  (四)內政部入出國及移民署專勤事務第二大隊臺南專勤隊97年6
    月13日移署專二南縣字第0970090719號書函正本1 份，及隨
    函檢附臺南縣警察局永康分局查獲非法外勞遣返名冊1 份。
  (五)本院97年8 月22日現場履勘筆錄及現場照片20張。
  (六)扣案之鎖頭2 個、鑰匙1 支。
  (七)被告丑○○於本院準備程序時之自白。
三、論罪科刑之理由：
  (一)核被告丑○○所為，係犯刑法第302 條第1 項之私行拘禁罪
    ，及就業服務法第64條第2 項之意圖營利而違反同法第45條
    任何人不得媒介外國人非法為他人工作規定罪。
  (二)又就業服務法之本條規定，其立法理由在於保障國人之工作
    權，為杜絕非法外籍勞工問題及非法媒介，即本罪之保護法
    益應為國家、社會法益，而不及於個人，而被告自96年11月
    17日、96年12月11日、97年1 月7 日、97年2 月2 日、2 月
    17日、2 月18日、2 月24日、2 月25日（有2 人）等日，以
    單一行為接續進行非法媒介如附表所示之9 名外籍人士從事
    為農田工作，縱令在媒介每1 名外籍人士之犯罪完畢以前，
    其各個舉動，已與該罪之構成要件完全相符，但在行為人主
    觀上對於各個舉動，不過為其犯罪行為之一部分者，當然成
    立一罪（最高法院28年上字第3429號及71年臺上字第2837號
    判例意旨參照），故被告雖媒介9 名外籍人士，並加以私行
    拘禁，其多次之行為，其時間密接、地點相同，主觀上對於
    不同之外籍人士所為乃為其犯罪行為之一部，應論以一罪。
    至於如附表編號4.之丙○○○○ ○○○○ ○○○○ 即梁停俊外籍人士雖
    尚未至農田工作，然不影響被告非法媒介外國人工作及私行
    拘禁之犯行，均附此敘明。
  (三)而被告所犯上開私行拘禁、非法媒介外國人工作之2 罪間，
    犯意各別，罪名互異，應予分論併罰。
  (四)查被告前因違反就業服務法案件，經本院於96年8 月16日以
    96年度港簡字第242 號分別判處有期徒刑6 月、6 月，減為
    有期徒刑3 月、3 月，並定應執行有期徒刑5 月確定，96年
    11月8 日易科罰金甫執行完畢，有臺灣高等法院被告前案紀
    錄表1 件在卷可參，其於5 年內故意再犯本件有期徒刑以上
    之罪，為累犯，應依刑法第47條第1 項規定，加重其刑。
  (五)爰審酌被告因被害人為逃逸外勞，且係自行透過同國籍人之
    友人介紹而前來被告租屋處，有各該被害人之警詢筆錄在卷
    可參，其犯罪動機尚非惡劣，雖前有3 次違反就業服務法案
    件，經法院分別判處拘役30日、應執行有期徒刑5 月（見構
    成犯罪事實欄之記載）、應執行有期徒刑8 月（本院97年度
    易字第40號、臺灣高等法院臺南分院97年度上易字第196 號
    ），又再犯本案，利用逃逸外勞無任何投訴管道及懼怕遭警
    查獲之機會，媒介外勞從事工作，從中獲利，並私行拘禁外
    籍人士，漠視其人權，並使外勞非法工作，肇致政府機關對
    於引進之外勞無法有效管理，社會安全秩序之維護發生漏洞
    ，及其對於逃逸外籍人士並無過度苛刻，此可由逃逸外勞或
    非法居留之同國籍友人介紹而得知被告租屋處之情足知，暨
    被告僅國中畢業，家中有一泰國籍配偶及8 歲男孩，太太來
    臺9 年因無40萬元存款證明而未能取得身分證，而逃逸外勞
    遭原雇主剝削，被告因同情他們方罹犯此罪，其主觀上雖係
    幫助逃逸外勞但卻身繫囹圄，實在得不償失，並表示日後不
    會再犯，同時坦承犯行，其犯罪後態度尚佳，而辯護人及被
    告均就非法媒介外國人工作部分求處有期徒刑6 月、私行拘
    禁部分求處拘役59日，蒞庭檢察官就此刑度亦表示無意見等
    一切情狀，分別量處如主文所示之刑，並分別諭知易科罰金
    之折算標準示懲。
  (六)扣案之鎖頭2 個及鑰匙1 支為被告所有之物，且係供私行拘
    禁被害人所用之物，業經其供明在卷，爰依刑法第38條第1
    項第2 款併予宣告沒收之。
四、應適用之法律：
  (一)刑事訴訟法第273 條之1 第1 項、第299 條第1 項前段、第
    310 條之2 、第454 條。
  (二)就業服務法第45條、第64條第2 項，刑法第11條前段、第30
    2 條第1 項、第47條第1 項、第41條第1 項前段、第38條第
    1 項第2 款。
本案經檢察官子○○到庭執行職務。
中    華    民    國    97    年    10    月    15    日
                  刑事第四庭    法  官  李淑惠
以上正本證明與原本無異。
如不服本判決，應於判決收受後10日內，向本院提出上訴狀（須
附繕本）。
                                書記官  林佳慧
中    華    民    國    97    年    10    月    15    日
附錄論罪科刑法條全文：
中華民國刑法第302條(剝奪他人行動自由罪)
私行拘禁或以其他非法方法，剝奪人之行動自由者，處 5 年以下
有期徒刑、拘役或 300 元以下罰金。
因而致人於死者，處無期徒刑或 7 年以上有期徒刑，致重傷者，
處 3 年以上 10 年以下有期徒刑。
第 1 項之未遂犯罰之。
就業服務法第45條
任何人不得媒介外國人非法為他人工作。
就業服務法第64條
違反第 45 條規定者，處新臺幣 10 萬元以上 50 萬元以下罰鍰
。五年內再違反者，處1年以下有期徒刑、拘役或科或併科新臺
幣60萬元以下罰金。
意圖營利而違反第 45 條規定者，處 3 年以下有期徒刑、拘役或
科或併科新臺幣 120 萬元以下罰金。
以違反第 45 條規定為常業者，處 5 年以下有期徒刑，得併科新
臺幣 150 萬元以下罰金。
法人之代表人、法人或自然人之代理人、受僱人或其他從業人員
，因執行業務違反第45條規定者，除依前三項規定處罰其行為人
外，對該法人或自然人亦科處各該項之罰鍰或罰金。


司法院資訊處製作；財團法人民間司法改革基金會備份。
